臺灣屏東地方法院民事裁定　　　　　　 99年度家聲字第295號
聲　請　人　陳鴻月
相　對　人　蔡清榮
上列聲請人聲請處分受監護宣告人財產事件，本院裁定如下：
    主  文
受監護宣告人蔡清榮所有坐落屏東市○○段六四四之十三地號土
地、面積七０平方公尺、權利範圍全部及其上建物同段二四四二
建號、門牌號碼：屏東縣屏東市○○街二０三號之房屋、權利範
圍全部，准由聲請人予以處分。
聲請程序費用新台幣壹仟元由受監護宣告人蔡清榮之財產負擔。
    理  由
一、按監護開始時，監護人對於受監護人之財產，應依規定會同
    遺囑指定、當地直轄市、縣（市）政府指派或法院指定之人
    ，於二個月內開具財產清冊，並陳報法院；而於前開財產清
    冊開具完成並陳報法院前，監護人對於受監護人之財產，僅
    得為管理上必要之行為，民法第1099條第1 項及第1099條之
    1 規定甚明。又按監護人對於受監護人之財產，非為受監護
    人之利益，不得使用、代為或同意處分。監護人為下列行為
    ，非經法院許可，不生效力：一、代理受監護人購置或處分
    不動產，民法第1101條第1 項、第2 項第1 款分別定有明文
    。
二、本件聲請意旨略以：聲請人陳鴻月之配偶蔡清榮業經本院以
    98年度禁字第155 號民事裁定宣告為受監護宣告人，並由其
    擔任監護人，另指定受監護宣告人蔡清榮之子蔡平宇為會同
    開具財產清冊之人。惟因受監護宣告人蔡清榮之看護、醫療
    、生活等事務均由聲請人陳鴻月處理，聲請人為此無法外出
    工作，經濟上並無收入以供維生，現所居住之房屋亦有貸款
    仍待清償，為使相對人能有長久完整之妥善照顧，爰聲請處
    分蔡清榮所有坐落屏東市○○段644 之13地號土地、面積70
    平方公尺、權利範圍全部及其上建物同段2442建號、門牌號
    碼：屏東縣屏東市○○街203 號之房屋、權利範圍全部等情
    。
三、經查，相對人蔡清榮前經本院以98年度禁字第155 號裁定宣
    告為受監護宣告人，聲請人陳鴻月為其監護人，並指定蔡平
    宇為會同開具財產清冊之人，嗣於100 年1 月12日會同向本
    院陳報受監護宣告人蔡清榮之財產清冊等情，業據聲請人提
    出土地登記第一類謄本、建物登記第一類謄本、本院98年度
    禁字第155 號民事裁定暨確定證明書影本、財政部臺灣省南
    區國稅局財產歸屬資料清單各1 份為憑，並經本院依職權調
    取98年度禁字第155 號家事卷宗核閱無訛，是聲請人此部分
    主張堪信為真實。又受監宣告人蔡清榮名下僅有上開不動產
    ，聲請人無力繳納上開不動產之貸款利息等情，亦據聲請人
    到庭陳述明確，並經本院向臺灣中小企業銀行屏東分行函查
    結果，受監護宣告人所有上開房地確尚積欠該行2,867,888
    元之抵押債務未償還，並有寬限繳息之情形，有該分行100
    年1 月21日100 屏東字第0121號函附卷可佐，是聲請人聲請
    處分受監護宣告人蔡清榮所有上開不動產，作為受監護宣告
    人蔡清榮將來看護、醫療、生活費用之所需，核屬必要，且
    對受監護宣告人而言並無不利，聲請人請求許可代理處分上
    開不動產，核無不合，應予准許。
四、依非訟事件法第24條第1 項，裁定如主文。
中    華    民    國   100    年    2     月    11    日
                        家事庭法  官  趙家光
以上正本係照原本作成。
如對本裁定抗告，須於裁定送達後10日之不變期間內，向本院提
出抗告狀，並繳納抗告費新臺幣1,000元。
中    華    民    國   100    年    2     月    11    日
                              書記官  簡慧瑛